臺灣基隆地方法院刑事判決　
111年度交訴字第6號
公  訴  人  臺灣基隆地方檢察署檢察官
被      告  莊嘉讚


指定辯護人  楊大維（本院公設辯護人）  
上列被告因交通肇事逃逸等案件，經檢察官提起公訴（110年度
偵字第1404號），本院判決如下：
    主  文
丙○○犯過失傷害罪，處有期徒刑叁月，如易科罰金，以新臺幣壹
仟元折算壹日；又犯交通肇事逃逸罪，處有期徒刑陸月，如易科
罰金，以新臺幣壹仟元折算壹日。應執行有期徒刑柒月，如易科
罰金，以新臺幣壹仟元折算壹日。
    事  實
一、緣甲○○於民國109年12月31日4時許，至基隆巿南新街60號OK
    便利商店基隆南新店購物，因酒醉行走不穩，不停撞及貨架
    ，至4時28分許，店員乙○○詢問其是否需通知家人，經甲○○
    拒絕，惟要求乙○○扶其返家，乙○○應允後，見其無法行走，
    遂先將甲○○抱至商店外，復因甲○○語無倫次，無法說出其住
    所，乙○○遂進入便利商店以行動電話報警，此時甲○○自行行
    走至便利商店前與巷道之交岔路口處，因酒後無力，臥倒在
    南新街道路中。丙○○於109年12月31日4時33分許，駕駛車牌
    號碼000-000號營業小客車，沿基隆市仁愛區南新街往上坡
    行駛，行近上開OK便利商店前與巷道之交岔路口時，因南新
    街並無路燈，路面黑暗，又因前方之便利商店燈光明亮刺眼
    ，甲○○身著黑白相間衣物倒臥在南新街上，丙○○無法注意，
    所駕車輛遂輾壓過甲○○身體，因車身有壓過異物之起伏，丙○○明知行車狀況有異，即應隨時採取必要之安全措施，而依
    當時天候晴、夜間無照明、柏油路面乾燥、無缺陷、無障礙
    物、視距良好等情形，並無不能注意之情事，竟疏未注意及
    此，前行數公尺至巷道再倒車往南新街下坡方向，試圖擺脫
    異物，甲○○身體卡在被告車輛底盤，遭拖行後，倒於OK便利
    商店前，並因此受有骨盆粉碎性骨折合併出血性休克、膀胱
    破裂、雙側第三肋肋骨折及左側胸骨鎖骨關節脫位、腰椎左
    側第五橫突骨折、右側股骨粉碎性骨折、左肩峰所骨關節脫
    位、雙側大腿大面積擦傷等傷害。丙○○沿南新街下坡行駛，
    將車輛停放至便利商店前數公尺之路邊後，下車查看，知甲○○遭其車輛拖行受傷，一時慌張，明知已駕駛動力交通工具
    肇事致人受傷，竟仍基於逃避刑責之犯意，未報警處理或留
    在現場採取必要之救護措施，逕自駕車駛離現場。嗣因有路
    人目睹上開經過，進入OK便利商店內告知乙○○，未久員警及
    救護車抵達現場，將甲○○送醫，經員警調閱監視器後始知上
    情。
二、案經甲○○訴由基隆市警察局第一分局報告臺灣基隆地方檢察
    署檢察官偵查起訴。
    理  由
壹、程序事項（證據能力部分）
    按被告以外之人於審判外之陳述，雖不符刑事訴訟法第159
    條之1至第159條之4之規定，而經當事人於審判程序同意作
    為證據，法院審酌該言詞陳述或書面陳述作成時之情況，認
    為適當者，亦得為證據；又當事人、代理人或辯護人於法院
    調查證據時，知有刑事訴訟法第159條第1項不得為證據之情
    形，而未於言詞辯論終結前聲明異議者，視為有前項之同意
    ，刑事訴訟法第159條之5定有明文。本件認定犯罪事實所引
    用之卷證資料，屬於傳聞之供述證據部分，檢察官、被告及
    其辯護人於本院準備程序及審理時均表示沒意見，而本院審
    酌該等言詞陳述作成時之情況，並無證據證明係違背法定程
    序或違反陳述者意願所取得，且本院認為均適當得為證據，
    依刑事訴訟法第159條之5第1項之規定，應有證據能力；而
    其餘非供述證據資料，亦查無係違背法定程序而取得，自應
    認有證據能力。
貳、實體事項
一、訊據被告丙○○坦認有駕車輾壓告訴人一事及肇事逃逸犯行，
    惟否認涉有過失，辯稱：「事發當時是凌晨四點多天色很暗
    ，該路段沒有路燈，當時我是轉彎過去，感覺好像有壓到東
    西，我就不敢再往前開，踩煞車後，我也不知道為什麼還要
    再倒車，倒車有沒有感覺再壓到一次我就不曉得了，倒車之
    後我把車子停下來，我當時下車查看，發現告訴人倒在路中
    間」等語。辯護人辯護意旨略以：被告承認有肇事逃逸情形
    ，但就過失傷害部分，告訴人有違反用路人信賴原則之情形
    ，鑑定報告並未詳細考量案發時各種主客觀之情形，且告訴
    人於行車紀錄器畫面僅出現一秒鐘，時間非常短暫，尚難謂
    被告對告訴人違反用路人信賴原則之情形有所預見而有過失
    等語。經查：
　㈠告訴人甲○○於上開時地，因酒醉倒臥道路上，遭被告所駕車
    輛輾壓，受有骨盆粉碎性骨折合併出血性休克、膀胱破裂、
    雙側第三肋肋骨折及左側胸骨鎖骨關節脫位、腰椎左側第五
    橫突骨折、右側股骨粉碎性骨折、左肩峰所骨關節脫位、雙
    側大腿大面積擦傷等傷害（110年3月15日傷勢診斷結果），
    被告未停留現場即駕車離去等事實，業據被告坦認不諱，核
    與證人甲○○、乙○○於警偵訊證述情節相符，且有基隆巿警察
    局第一分局查訪紀錄表2紙（民眾郭俊麟、張玉龍）、甲○○
    基隆長庚醫院診斷證明書3紙、道路交通事故調查報告表㈠㈡
    、道路交通事故現場圖、證號查詢汽車駕駛人、車號查詢汽
    車車籍查詢結果、基隆巿警察局舉發違反道路交通管理事件
    通知單、基隆巿第一分局南榮路派出所110報案紀錄單、現
    場照片、被告行車記錄器監視錄影暨翻拍照片、道路監視器
    翻拍照片（偵卷第25-27、29-51、63-85、103、123頁）附
    卷可參，是被告交通肇事逃逸犯行，及告訴人因本件車禍受
    傷之事實，均可予認定。
　㈡至被告辯稱無過失一節，經本院勘驗被告駕駛之車輛行車記
    錄器錄影結果：（見本院卷111年9月13日審理筆錄第3-4頁
    ）
　⒈檔案名稱FILE000000-000000F（前鏡頭）
　　時間3：05被告車輛沿南新街上坡直行右彎，前方開始出現 
     商店明亮燈光。
　　時間3：06被告車輛右彎後可見道路前方OK便利商店燈光明
    亮，南新街路面昏暗。
　　時間3：09被告車輛大燈照到路面中央之告訴人（穿著黑白
    相間衣物）出現在被告車輛車頭前方。
　　時間3：10被告車輛未停，告訴人身影隱沒在被告車頭。
　　時間3：11-3：14被告車輛有上下晃動，車速停滯。
　　時間3：15-3：21被告車輛前行往左前方巷道。
　　時間3：22-3：30被告車輛開始持續倒車，3：30有停頓再加
    速。
　　時間3：31-3：32被告車輛明顯上下晃動。
　　時間3：34-3：44被告車輛往南新街下坡行駛，3：44停車。
  ⒉檔案名稱FILE000000-000000R（後鏡頭）
　　時間0：00-2：50被告車輛前進。
　　時間2：51被告車輛有停頓情形。
　　時間2：52-2：53被告車輛有上下晃動情形。
　　時間2：54-3：00被告車輛前行。
　　時間3：01被告車輛倒車。
　　時間3：04-3：10被告車輛倒車中有三次上下晃動情形。
　　時間3：12被告車輛前行。
　　時間3：14告訴人倒在便利商店前方道路上（與前鏡頭照到
    之告訴人位置已不相同)
　㈢由上開勘驗所見，被告行車沿南新街上坡行駛時，南新路並
    無路燈，除兩側民宅或商店燈光外，道路路面幾乎黑暗，僅
    有被告車輛大燈照明路面，行近案發路段，被告前方較遠處
    之OK便利商店燈光明亮刺眼，導致肉眼難以看清車前之地面
    狀況，況告訴人當時身著黑白相間衣物，遠觀或光線不佳時
    與舖設柏油地面顏色相近，實無法辨識為人體，迨至被告車
    輛大燈照射到躺臥路面之告訴人時，告訴人已近在被告車前
    ，僅1秒時間即隱沒在被告車輛下，衡情被告縱有注意，亦
    應無法及時剎停，再則告訴人半夜因酒醉倒臥在道路中，亦
    非常情，非一般用路人得予預見，從而難謂被告於該時得予
    注意而及時煞停或閃避，是交通部公路總局臺北區監理所基
    宜區車輛行車事故鑑定會雖認「丙○○駕駛計程車，行經無號
    誌岔路口，疏未注意車前有行人倒地，未採取安全措施，事
    故後仍未注意再倒車向前，為肇事主因」（偵卷第105-107
    頁）及交通部公路總局車輛行車事故鑑定覆議會同認被告有
    上開過失，然與甲○○精神不濟（酒醉）倒臥車道中，妨礙車
    輛通行同為肇事原因（偵卷第201-203頁）等節，鑑定結果
    所認定被告涉有過失之時間點一節，本院認與常情未合而不
    予認同。
　㈣本院認被告駕車輾壓告訴人之前，依該時、地情境，係處於
    無法注意之情形，縱有注意車前狀況亦難避免本件車禍事故
    ，被告及辯護人此部分辯解雖然可採，然被告駕車壓到告訴
    人，造成車輛行車顛簸且有頓滯，行車狀況已有異常，被告
    對於車輛壓到異物已然知悉，此時理應立時剎車確認車輛或
    道路狀況無礙，始得繼續前行，而非繼續駕車前行或倒車企
    圖擺脫車下異物，因被告上開疏失，終致當時壓在被告車下
    之告訴人遭車輛前後輾壓拖行而受有傷害，被告就此部分應
    有過失，而被害人因酒醉倒臥在道路中，就此部分亦同具有
    過失至明。
　㈤按刑法上之過失犯，祇須危害之發生，與行為人之過失行為
    ，具有相當因果關係，即能成立，縱行為人之過失，與被害
    人本身之過失，併合而為危害發生之原因時，仍不能阻卻其
    犯罪責任（最高法院93年度台上字第1017號判決意旨參照）
    。查告訴人縱有前述過失，而同為本案車禍之肇事因素，然
    刑事責任之認定，並不因告訴人與有過失，而得免除被告之
    過失責任，告訴人與有過失之情節輕重，僅係量刑斟酌因素
    或民事損害賠償責任之依據，並不影響被告刑事責任之成立
    ，併此敘明。綜上所述，本案事證明確，被告過失傷害犯行
    亦堪予認定。
二、論罪科刑：
  ㈠新舊法比較：
　　按行為後法律有變更者，適用行為時之法律，但行為後之法
    律有利於行為人者，適用最有利於行為人之法律，刑法第2
    條第1 項定有明文。查被告行為後，刑法第185條之4業於11
    0年5月28日修正公布，並自同年月30日起生效。修正前刑法
    第185條之4規定：「駕駛動力交通工具肇事，致人死傷而逃
    逸者，處1年以上7年以下有期徒刑。」，修正後該條文則規
    定：「（第1項）駕駛動力交通工具發生交通事故，致人傷
    害而逃逸者，處6月以上5年以下有期徒刑；致人於死或重傷
    而逃逸者，處1年以上7年以下有期徒刑。（第2項）犯前項
    之罪，駕駛人於發生交通事故致人死傷係無過失者，減輕或
    免除其刑。」，是修正後刑法第185條之4除對於肇事乙詞認
    定其意為發生交通事故外，對於行為人逃逸前所致事故之他
    方受有傷害者，則區分為傷害、重傷害或致人於死情形而分
    別其法定刑，並以行為人對於事故發生之過失責任，定其減
    輕或免除其刑要件。又其中駕駛動力交通工具發生交通事故
    致人傷害而逃逸之法定刑，由修正前之「處1年以上7年以下
    有期徒刑」，修正為「處6月以上5年以下有期徒刑」，經比
    較新舊法，自以修正後之規定較有利於被告，應依刑法第2
    條第1項但書之規定，適用修正後刑法第185條之4第1項前段
    規定處斷。
　㈡核被告所為，係犯刑法第284條第1項前段之過失傷害罪及第1
    85條之4第1項前段之交通肇事逃逸罪。所犯上開2罪，犯意
    各別，行為殊異，應分論併罰。
  ㈢爰以被告之責任為基礎，審酌被告駕車應注意行車狀況，明
    知輾壓異物，竟前行及倒車以為擺脫，因而造成告訴人受有
    前揭傷害，於肇事後又未留在現場對告訴人進行救護或採取
    其他必要措施，即擅自駕車逃逸，漠視告訴人生命、身體之
    安全，所為實不足取；兼衡其前無任何前案紀錄（見卷附臺
    灣高等法院被告前案紀錄表）、於本院自述國中畢業之智識
    程度、從事職業駕駛、與配偶及未成年孫子同住，暨為中低
    收入戶（本院卷第35頁）之經濟生活狀況，暨其犯罪之動機
    、手段之危險性、就本案過失傷害犯行違反注意義務之程度
    、情節、告訴人與有過失之程度暨所受傷勢，及被告雖有意
    與告訴人洽談和解，惟因雙方就和解金額無法獲致共識而未
    達成和解等一切情狀，分別量處如主文所示之刑，並定其應
    執行之刑，暨均諭知易科罰金之折算標準。
據上論斷，應依刑事訴訟法第299條第1項前段，判決如主文。
本案由檢察官陳筱蓉提起公訴，檢察官張長樹到庭執行職務。
中　　華　　民　　國　　111 　年　　10　　月　　4 　　日
                  刑事第五庭審判長法　官　吳佳齡
　　　　　　　　　                法　官  周霙蘭
　　　　　　　　　　　　　　　　　法　官  鄭虹真
以上正本證明與原本無異。
如不服本判決應於收受送達後20日內向本院提出上訴書狀，並應
敘述具體理由；其未敘述上訴理由者，應於上訴期間屆滿後20日
內向本院補提理由書(均須按他造當事人之人數附繕本)「切勿逕
送上級法院」。
中　　華　　民　　國　　111 　年　　10　　月　　4 　　日
                                  書記官　連懿婷
附錄本案論罪法條：
中華民國刑法第284條
因過失傷害人者，處一年以下有期徒刑、拘役或十萬元以下罰金；致重傷者，處三年以下有期徒刑、拘役或三十萬元以下罰金。　　　　　　　　　　　　　　　　　　　　　　　　　　中華民國刑法第185條之4
駕駛動力交通工具發生交通事故，致人傷害而逃逸者，處六月以
上五年以下有期徒刑；致人於死或重傷而逃逸者，處一年以上七
年以下有期徒刑。犯前項之罪，駕駛人於發生交通事故致人死傷
係無過失者，減輕或免除其刑。